臺灣桃園地方法院刑事判決
110年度原訴字第98號
公  訴  人  臺灣桃園地方檢察署檢察官 
被      告  陳昱宏



選任辯護人  江百易律師（法扶律師）          
上列被告因違反毒品危害防制條例案件，經檢察官提起公訴（11
0年度偵字第11471號），本院判決如下：
    主  文
陳昱宏共同犯販賣第二級毒品未遂罪，處有期徒刑壹年陸月。
扣案如附表編號1所示之物沒收銷燬。扣案如附表編號2所示之物
沒收。
    事  實
陳昱宏明知甲基安非他命係毒品危害防制條例第2條第2項第2款所
列管之第二級毒品，依法不得販賣、持有，竟與許名豪（另由臺灣
新北地方法院審理中）意圖營利，共同基於販賣第二級毒品之犯
意聯絡，由陳昱宏於民國110年1月7日至同年3月5日間，使用如附
表編號2所示行動電話內安裝之通訊軟體LINE，以「橋下」、「
三鶯」、「聯」、「竹族」、「竹」等暱稱與買家聯絡毒品交易事
宜，許名豪則負責提供甲基安非他命。適桃園市政府警察局龜山
分局警員陳柏均於上開期間佯裝買家與陳昱宏陸續透過通訊軟體
LINE聯絡，雙方約定以新臺幣（下同）1萬5,000元之價格販賣第
二級毒品甲基安非他命毒品8公克，並相約於同年3月6日晚間9時
許在桃園市○○區○○路00號前交易毒品。陳昱宏即拿取許名豪交付
之毒品，於同日晚間9時許搭乘不知情之黃謹溪所駕駛車牌號碼00
00-00號自用小客車抵達上址後，將如附表編號1所示甲基安非他
命交付予喬裝買家之警員，嗣經喬裝警員表明身分當場查獲而未
遂，並扣得如附表所示之行動電話及甲基安非他命。
    理  由
一、認定犯罪事實所憑之證據及理由
　　㈠上開犯罪事實，業據被告陳昱宏於警詢、偵訊、本院準備
      程序及審理時均坦承不諱（臺灣桃園地方檢察署110年度
      偵字第11471號卷【下稱偵卷】第21至28、143至146頁；
      本院110年度原訴字第98號卷【下稱本院卷】第100、101
      、221頁），核與證人黃謹溪於警詢時之證述情節大致相
      符（偵卷第69至71頁），並有桃園市政府警察局龜山分局
      偵查隊警員陳柏均出具之偵查報告（偵卷第15頁）、桃園
      市政府警察局龜山分局刑事案件譯文表（偵卷第17頁）、
      被告手機通訊軟體LINE對話內容擷圖（偵卷第91至100頁
      ）、查獲現場及扣案物照片（偵卷第103至105頁）在卷可
      稽，且有如附表所示之物扣案可證；又扣案如附表編號1
      所示之物，經送鑑驗結果，確檢出第二級毒品甲基安非他
      命成分，有臺北榮民總醫院110年4月15日北榮毒鑑字第C0
      000000號毒品成分鑑定書附卷可憑（偵卷第165頁），足
      認被告之任意性自白與事實相符，堪以採信。
　　㈡另按我國法令對販賣毒品者臨以嚴刑，惟毒品仍無法禁絕
      ，其原因實乃販賣毒品存有巨額利潤可圖，故販賣毒品者
      ，如非為巨額利潤，必不冒此重刑之險，是以有償交易毒
      品者，除非另有反證證明其出於非圖利之意思而為，概皆
      可認其係出於營利之意而為。又毒品可任意分裝或增減其
      份量，亦無一定之公定價格，每次買賣之價格隨供需雙方
      之資力、關係之深淺或需求之數量、貨源之充裕與否、販
      賣者對於資金需求殷切與否、對行情認知，以及政府查緝
      之態度，進而為各種風險評估，機動的調整，有各種不同
      標準，並非一成不變，因之販賣之利得，除經被告坦承犯
      行，或帳冊價量均記載明確外，委難查得實情。惟販賣者
      從各種「價差」或「量差」或係「純度」謀取利潤方式，
      或有差異，其所圖利益之非法販賣行為目的則屬相同。經
      查，被告係透過網路偶然結識佯裝為買家之警員，雙方並
      無深厚親誼關係，苟非確有利益可圖，被告當無甘冒重罪
      風險，無償鋌而走險之理，且被告於準備程序中亦供稱：
      本次販賣毒品預計可賺得2,000元等語（本院卷第101頁）
      ，可認被告確有藉由毒品交易而取得利益之營利意圖甚明
      。
　　㈢綜上所述，本案事證明確，被告犯行堪以認定，應依法論
      科。
二、論罪科刑
　　㈠按「誘捕偵查」在實務運作上一般區分為兩種類型，即「
      創造犯意型之誘捕偵查」與「提供機會型之誘捕偵查」；
      前者，亦稱「陷害教唆」，指該行為人原不具犯罪之故意
      ，純因司法警察之設計教唆，始萌生犯意，進而實施犯罪
      構成要件之行為者。「陷害教唆」係司法警察以引誘或教
      唆犯罪之不正當手段，使原無犯罪故意之人因而萌生犯意
      而實施犯罪行為，再進而蒐集其犯罪之證據而予以逮捕偵
      辦；縱其目的係在於查緝犯罪，但其手段顯然違反憲法對
      於基本人權之保障，且已逾越偵查犯罪之必要程度，對於
      公共利益之維護並無意義，向為法所不許。後者，係指行
      為人原本即有犯罪之意思，偵查人員僅係提供機會讓其犯
      罪，於其犯罪時予以逮捕而言，亦稱為「釣魚偵查」，因
      行為人本即有犯罪之故意，雖與該行為人交涉之偵查機關
      所屬人員或其合作者，實際上並無使犯罪完成之真意，但
      該行為人應成立未遂犯（最高法院110年度台上字第5054
      號、100年度台上字第4498號判決意旨參照）。本案係警
      員因偵辦他案獲悉被告涉有販賣毒品罪嫌，遂以通訊軟體
      LINE與被告聯繫，被告進而向警員兜售第二級毒品甲基安
      非他命，並與警員約定交易第二級毒品甲基安非他命之數
      量、價格及地點，則被告原已具有販賣第二級毒品之犯意
      ，並著手實行販賣第二級毒品之犯罪行為，然因警員係為
      辦案以求人贓俱獲而伺機逮捕，並無買受毒品之真意，實
      際上不能真正完成買賣毒品之行為，應僅論以販賣毒品未
      遂罪。是核被告所為，係犯毒品危害防制條例第4條第6項
      、第2項之販賣第二級毒品未遂罪。又被告因販賣而持有
      第二級毒品之低度行為，應為販賣第二級毒品未遂之高度
      行為所吸收，不另論罪。　　
　　㈡被告與許名豪就本案犯行間，有行為分擔及犯意聯絡，為
      共同正犯。
　　㈢刑之減輕：
　　　⒈被告已著手販賣毒品之行為，然因喬裝毒品買家之警員
        自始無購毒真意而不遂，為未遂犯，爰依刑法第25條第
        2項規定，按既遂犯之刑減輕之。
　　　⒉被告於偵查及審判中均自白犯罪，已如前述，應依毒品
        危害防制條例第17條第2項規定，減輕其刑。
　　　⒊按毒品危害防制條例第17條第1項規定所稱之「供出毒品
        來源，因而查獲其他正犯或共犯者」，係指犯罪行為人
        供出毒品來源之對向性正犯，或與其具有共同正犯、共
        犯（教唆犯、幫助犯）關係之毒品由來之人的相關資料
        ，客觀上足使偵查犯罪之公務員得據以對之發動偵查，
        並因而破獲者（最高法院111年度台上字第565號判決意
        旨參照）。經查，被告於警詢時供稱本案第二級毒品甲
        基安非他命之來源為綽號小黑之「許名豪」等語（偵卷
        第26頁），並向警方以相片指認許名豪（偵卷第29至31
        頁），嗣警方依被告之供述循線查獲許名豪，並移送臺
        灣新北地方檢察署偵辦，經該署檢察官偵辦後，認許名
        豪為本案販賣第二級毒品未遂犯行之共同正犯，遂以11
        0年度偵字第30663號起訴書提起公訴等節，有桃園市政
        府警察局龜山分局111年1月24日山警分偵字0000000000
        號函暨所附桃園市政府警察局龜山分局刑事案件報告書
        （本院卷第111至121頁）、前開起訴書（本院卷第123
        至126頁）存卷可參，堪認被告供出毒品來源，因而查
        獲其他共同正犯，自有毒品危害防制條例第17條第1項
        規定之適用。又本院審酌被告所為本案犯行之犯罪情節
        、犯罪所生危害及其指述來源所能防止杜絕毒品氾濫之
        程度等情狀，尚不宜免除其刑，爰依毒品危害防制條例
        第17條第1項規定，減輕其刑。
　　　⒋上開刑罰之減輕事由，依刑法第71條第2項、第70條規定
        ，先依較少之數減輕並遞減之。
　　㈣爰以行為人之責任為基礎，審酌被告明知毒品戕害人體身
      心健康甚鉅，仍著手實行販賣第二級毒品甲基安非他命之
      行為，助長毒品擴散流通，對於國民健康社會秩序造成潛
      在危險，所為應予非難；惟念及被告犯後始終坦承犯行，
      態度尚可；衡酌被告本案販賣毒品之次數僅1次，數量非
      鉅，且警方係以釣魚偵查方式查獲本案犯行，犯罪所生危
      害程度較輕；兼衡被告之犯罪動機、目的、素行，並考量
      被告自陳國中畢業之智識程度、家庭經濟狀況勉持之生活
      狀況等一切情狀，量處如主文所示之刑，以示懲儆。
三、沒收
　　㈠扣案如附表編號1所示之物，確檢出第二級毒品甲基安非他
      命成分，業如前述，係被告所欲販賣之毒品，屬查獲之第
      二級毒品，則不問屬於犯罪行為人與否，應依毒品危害防
      制條例第18條第1項前段規定，宣告沒收銷燬之。又盛裝
      上開毒品之包裝袋，以現今採行之鑑驗方式，仍會殘留微
      量毒品而無法將之完全析離，應整體視之為毒品，併依前
      開規定諭知沒收銷燬。至鑑驗用罄之部分，因已滅失不存
      在，即無宣告沒收銷燬之必要。
　　㈡扣案如附表編號2所示之行動電話，係被告所有、供其與佯
      裝買家之警員聯繫本案毒品交易之用，業據被告於本院審
      理時供述明確（本院卷第219頁），並有被告與警員間通
      訊軟體LINE之對話內容擷圖在卷可按（偵卷第92至100頁
      ），應依毒品危害防制條例第19條第1項規定，宣告沒收
      之。
據上論斷，應依刑事訴訟法第299條第1項前段，判決如主文。
本案經檢察官鄧瑋琪提起公訴，檢察官孫瑋彤到庭執行職務。
中　　華　　民　　國　　111 　年　　11　　月　　2 　　日
                  刑事第十八庭  審判長法官  陳囿辰

                                      法官  張英尉

                                      法官　羅文鴻
以上正本證明與原本無異。
如不服本判決應於收受判決後20日內向本院提出上訴書狀，並應
敘述具體理由。其未敘述上訴理由者，應於上訴期間屆滿後20日
內向本院補提理由書(均須按他造當事人之人數附繕本)「切勿逕
送上級法院」。 
　　　　　　　　　　　　　　      　書記官　林佳穎
中　　華　　民　　國　　111 　年　　11　　月　　2 　　日
附錄本案論罪科刑法條：
毒品危害防制條例第4條
製造、運輸、販賣第一級毒品者，處死刑或無期徒刑；處無期徒
刑者，得併科新臺幣3千萬元以下罰金。
製造、運輸、販賣第二級毒品者，處無期徒刑或10年以上有期徒
刑，得併科新臺幣1千5百萬元以下罰金。
製造、運輸、販賣第三級毒品者，處7年以上有期徒刑，得併科
新臺幣1千萬元以下罰金。
製造、運輸、販賣第四級毒品者，處5年以上12年以下有期徒刑
，得併科新臺幣5百萬元以下罰金。
製造、運輸、販賣專供製造或施用毒品之器具者，處1年以上7年
以下有期徒刑，得併科新臺幣1百50萬元以下罰金。
前五項之未遂犯罰之。
附表：
編號 扣案物名稱 備註  1 白色或透明晶體1包 （含包裝袋1只） 驗餘淨重7.8622公克，檢出第二級毒品甲基安非他命成分。  2 小米廠牌行動電話1支（含門號0000000000號SIM卡1張） 被告所有，供其與佯裝買家之警員聯繫本案毒品交易之用。